【裁判字號】    96,交聲,1427
【裁判日期】    970616
【裁判案由】    交管條例聲異
【裁判全文】
臺灣板橋地方法院交通事件裁定        96年度交聲字第1427號
原處分機關  交通部公路總局臺北區監理所
異  議  人
即受處分人  許少秋原名甲○○.
上列異議人因違反道路交通管理處罰條例事件，對於原處分機關
於民國96年8 月28日所為之北監自裁字第裁40－CG0000000 號裁
決不服，聲明異議，本院裁定如下：
    主  文
異議駁回。
    理  由
一、異議意旨略以：異議人即受處分人許少秋名下之車牌號碼70
    81－FL號自用小客車，於民國94年3 月12日上午5 時7 分許
    ，為某不詳人士所駕駛，行經臺北縣新莊市○○路94巷口處
    ，有行車速度超過規定之最高時速未滿20公里之違規，而遭
    逕行舉發，致異議人被處罰鍰新臺幣2,200 元。惟異議人與
    某中古車行簽約購買系爭車輛後，該車行即不知去向。異議
    人從未見過該車，上開超速之違規並非異議人所為，於94年
    4 月12日違規駕駛系爭車輛遭警舉發之乙○○，異議人亦不
    認識。本件違規與異議人無關，不應處罰異議人。為此對原
    裁決聲明異議，請求撤銷原處分。
二、按汽車駕駛人，行車速度超過規定之最高時速，處新臺幣1,
    200 元以上2,400 元以下罰鍰，道路交通管理處罰條例第40
    條定有明文。而汽車駕駛人之行為經以科學儀器取得證據資
    料證明其行為違規，當場不能或不宜攔截製單舉發者，得以
    汽車所有人為被通知人，逕行舉發，亦為同條例第7 條之2
    所明定。雖此等規定於異議人行為後，原處分機關裁處時，
    曾經修正，惟因罰鍰數額、處罰要件均相同，對異議人並無
    有利、不利情形，仍應依一般法律適用之原則，逕適用裁處
    時之規定（最高行政法院95年度判字第335 號判決、最高法
    院95年度第21次刑事庭會議決議參照）。
三、經查：
（一）某不詳人士於上開時、地，駕駛車牌號碼7081－FL號自用
      小客車，以時速67公里行駛，已違反在無速限標誌或標線
      地區行車時速不得超過50公里之規定，有行車速度超過規
      定之最高時速未滿20公里之違規情形，經舉發機關以科學
      儀器即測速器取得證據資料後，逕對異議人舉發等情，為
      異議人所不爭執，並有測速照片2 張在卷可稽，自屬真實
      。而異議人斯時乃該車之車主，有車籍資料1 份可資證明
      ，經本院調取本院94年度易緝字第119 號異議人違反動產
      擔保交易法案件卷宗，並核閱其內申請貸款、動產抵押設
      定之相關資料，亦可見異議人斯時乃以該車所有人自居，
      益徵異議人確為系爭車輛之所有人無訛。從而，舉發單位
      在以測速器取得系爭車輛違規證據資料，且當場不能攔截
      製單舉發，又無從查知實際違規駕駛人為何人之情形下，
      對汽車所有人即異議人逕行舉發，與法無違。再者，本件
      違規係依道路交通管理處罰條例第90條之規定，於行為後
      3 個月內即予舉發，而原處分機關裁決時，並未逾行政罰
      法第27條、第45條之時效期間等過程，有卷附舉發通知單
      、裁決書之送達資料暨異議人之戶籍資料、戶籍異動資料
      可供比對，各該舉發、裁處程序亦無瑕疵。是原處分機關
      所為本件裁罰，洵屬有據。
（二）異議人固爭執並未見過系爭車輛云云，惟異議人於93年10
      月21日因上開刑事案件接受檢察官偵訊時，即提及：「（
      問：是否買車？）有。」、「（問：車子在何處？）車子
      現在在當舖，在92年6 月就拿去當，當了10萬元。」、「
      （問：是何當舖？）在土城，名稱不詳。」等語，顯見該
      車確曾置於異議人實力支配之下，所辯並非事實。況且，
      本院就該異議人違反動產擔保交易法案件，係以認罪協商
      程序而為判決，有卷附本院94年度易緝字第119 號判決書
      1 份可參，可知異議人斯時對於其取得系爭車輛所有權，
      及設定動產抵押後，將該車遷移他處等事實，均坦承不諱
      ，事後空言否認，自不足採。至異議人辯稱其並未駕駛該
      車乙節，對本院上開認定不生影響，蓋此事實本為原處分
      機關所不爭，此觀之裁決內容並未依道路交通管理處罰條
      例第63條規定，對異議人加記違規點數即明。因該記點之
      規定，係以「汽車駕駛人」為處罰對象，在本件異議人是
      否為車輛駕駛人不明之情況下，原處分機關僅對汽車所有
      人裁處罰鍰，並未另行記點，核無不當。此外，異議人復
      未依道路交通管理處罰條例第85條之規定，檢附相關證據
      及應歸責人資料，向原處分機關告知車輛駕駛人為何人。
      故原處分機關對異議人逕行處罰，並無不合。
四、綜上所述，原處分機關以行車速度超過規定之最高時速未滿
    20公里為由，對系爭車輛所有人即異議人裁罰，於法有據。
    而異議人於94年5 月間，即合法收受該舉發通知，迄96年9
    月間始聲明異議，顯已逾越應到案期限60日以上，原處分機
    關從有利行為人之認定，逕依現行違反道路交通管理事件統
    一裁罰基準表規定，處異議人罰鍰新臺幣2,200 元，並因無
    證據證明異議人為實際駕駛人，未予記點，尚無逾越裁量權
    限（按：倘依行為時之裁罰基準，逾越應到案期限30日以上
    者，即應處新臺幣2,400 元）。原處分機關本件裁罰，並無
    違法或不當。異議人之異議為無理由，應予駁回。
五、依道路交通管理處罰條例第87條第2 項、道路交通案件處理
    辦法第19條，裁定如主文。
中    華    民    國    97    年    6     月    16    日
                  交通法庭    法  官  許炎灶
上列正本證明與原本無異。
如不服本裁定，應於裁定送達後5日內向本院提出抗告狀。
                              書記官  屠衛民
中    華    民    國    97    年    6     月    16    日


司法院資訊處製作；財團法人民間司法改革基金會備份。
